最高法院刑事判決
                                   111年度台上字第4710號
上  訴  人  臺灣高等檢察署臺南檢察分署檢察官周文祥
被      告  黃意強                      


上列上訴人因被告過失致人於死案件，不服臺灣高等法院臺南分
院中華民國111年8月4日第二審判決（111年度交上訴字第624 號
，起訴案號：臺灣臺南地方檢察署110 年度營偵字第1040號），
提起上訴，本院判決如下：
    主  文
上訴駁回。
    理  由
一、按刑事訴訟法第377條規定，上訴於第三審法院，非以判決
    違背法令為理由，不得為之。是提起第三審上訴，應以原判
    決違背法令為理由，係屬法定要件。如果上訴理由書狀並未
    依據卷內訴訟資料，具體指摘原判決不適用何種法則或如何
    適用不當，或所指摘原判決違法情事，顯與法律規定得為第
    三審上訴理由之違法情形，不相適合時，均應認其上訴為違
    背法律上之程式，予以駁回。本件原審審理結果，認定被告
    黃意強有如其所引用第一審判決書事實欄所載之犯行，事證
    明確，因而依想像競合犯之規定，從一重論處被告犯刑法第
    276條之過失致人於死罪刑，並諭知易科罰金之折算標準。
    第一審判決後，僅臺灣臺南地方檢察署檢察官對於第一審判
    決關於量刑部分，聲明不服，提起第二審上訴，指摘第一審
    判決量刑過輕。經原審審理結果，認第一審判決量刑並無不
    當，因而維持第一審對被告科刑部分之判決，駁回檢察官在
    第二審之上訴。已詳述其調查、取捨證據之結果及憑以認定
    之得心證理由，從形式上觀察，並無足以影響判決結果之違
    法情形存在。
二、檢察官上訴意旨略以：
(一)本案被告係以一行為致被害人黃冠凱、陳佩吟死亡，且被告
    過失情節嚴重，案發後尚未與被害人黃冠凱之家屬達成和解
    ，無視被害人家屬身心所受苦難及財產之重大損失，犯後態
    度惡劣。且被害人2人均無肇事因素，第一審理由載敘「被
    害人與有過失」，亦與卷證資料不符。原判決徒以被告與被
    害人陳佩吟家屬達成調解，即認被告犯後態度難謂不佳，遽
    謂第一審判決並無量刑輕重失衡、裁量濫用之情形，容有未
    洽，並有判決理由矛盾之違法。
(二)第一審判決就刑法第57條規定第4至8款等情狀，僅泛稱審酌
    被告之智識程度、生活狀況、過失情節等一切情狀，並未具
    體敘明如何審酌上開各款情狀，其量刑違反比例、公平正義
    及罪刑相當原則。
三、惟按：刑罰係以行為人之責任為基礎，而刑事責任復具有個
    別性，因此法律授權事實審法院依犯罪行為人個別具體犯罪
    情節，審酌其不法內涵與責任嚴重程度，並衡量正義報應、
    預防犯罪與協助受刑人復歸社會等多元刑罰目的之實現，而
    為適當之裁量，此乃審判核心事項，故事實審法院在法定刑
    度範圍內裁量之宣告刑，倘其量刑已符合刑罰規範體系及目
    的，於裁量權之行使無所逾越或濫用，即屬適法妥當，自不
    得任意指摘為違法。又量刑係法院就繫屬個案犯罪之整體評
    價，因之判斷量刑當否之準據，應就判決之整體觀察為綜合
    考量，不可摭拾其中片段，或以單一量刑因子，遽予指摘量
    刑不當。至於刑法第57條各款所列情狀，就與案件相關者，
    法院既已依法調查，即可推認判決時已據以斟酌裁量，縱判
    決僅具體論述個案量刑側重之一部情狀，其餘情狀以簡略方
    式呈現，倘無根據明顯錯誤事實予以量定刑度之情形，則無
    判決不載理由或所載理由矛盾之違法。另刑法第57條第10款
    明定行為人犯罪後之態度，為科刑輕重應審酌注意之事項，
    此所謂犯罪後之態度，包括被告於犯罪後因悔悟而力謀恢復
    原狀，或與被害人和解，賠償損害及犯罪後有無坦誠悔悟等
    情形。
  1.本件第一審判決說明依刑法第62條前段之自首規定減輕其刑
    後，審酌被告因未注意交通往來之規定，而發生本件交通事
    故，過失情節不輕，導致被害人死亡，造成被害人家屬無法
    抹滅之傷痛，暨被告犯後坦承犯行，積極與被害人家屬商談
    調解，並與被害人陳佩吟之家屬達成調解，犯後態度難謂不
    佳，及其家庭狀況、工作、智識程度、生活狀況、過失情節
    等一切情狀，量處有期徒刑6月，並諭知易科罰金之折算標
    準。原判決因認第一審之量刑並無違法或不當，而予維持，
    並駁回檢察官之上訴，業於理由內說明：第一審判決關於本
    案科刑部分，已依刑法第57條各款所列情狀審酌，而為量刑
    之準據，經核並無量刑輕重失衡、裁量濫用之情形，而檢察
    官上訴請求從重量刑之理由，已為第一審判決審酌時作為量
    刑之參考因子，或尚不足以動搖原判決之量刑基礎，難認有
    據等旨（見原判決第2至3頁）。
  2.卷查，原審審判期日，已先由到場之告訴代理人就科刑範圍
    表示意見，再依序由檢察官、上訴人為科刑範圍之辯論（見
    原審卷第96至98頁）。原審因認第一審量刑妥適而予維持，
    尚屬其裁量權限之適法行使，難謂有何濫用刑罰裁量權限之
    可言。至第一審判決之科刑理由欄記載「被害人與有過失」
    乙語（見第一審判決第3頁），與卷內資料固有不符，而有
    微疵，然此顯為誤載，尚屬得裁定更正之事項。原判決因檢
    察官於第二審未就此指摘，而未於理由內說明，與理由不備
    之情形有別。檢察官依循被害人黃冠凱之家屬請求提起上訴
    ，其上訴意旨仍執陳詞，泛言被告過失情節嚴重、犯後態度
    惡劣，原審維持第一審判決之刑度有違比例、公平及罪刑相
    當原則云云，無非對事實審量刑職權之適法行使，任意指摘
    ，尚非適法之第三審上訴理由。
四、檢察官上訴意旨，或置原判決已明白論斷的事項於不顧，就
    屬於原審量刑裁量職權之適法行使，再為爭執，顯與法律規
    定得為第三審上訴理由之違法情形不相適合。應認檢察官之
    上訴違背法律上之程式，予以駁回。
據上論結，應依刑事訴訟法第395條前段，判決如主文。
中　　華　　民　　國　 111　　年　　10　　月　　13　　日
                  刑事第二庭審判長法  官  林　勤　純
                                  法  官  蔡　新　毅
                                  法  官  李　釱　任
                                  法  官  黃　斯　偉
                                  法  官  吳　秋　宏
本件正本證明與原本無異
                                  書記官
中　　華　　民　　國　　111 　年　　10　　月　　18　　日